臺中高等行政法院裁定　　　　　　　　　　　　　　　　九十三年度訴字第六○號
　　原　　　告　甲○○
　　訴訟代理人　戊○○
　　被　　　告　苗栗縣政府
　　代　表　人　乙○○
　　訴訟代理人　己○○
　　　　　　　　丁○○
　　參　加　人　丙○○
右原告與被告間因建築執照事件，應命參加人獨立參加訴訟，本院裁定如左：
    主  文
丙○○應參加本件被告之訴訟。
    理  由
一、按行政法院認為撤銷訴訟之結果，第三人之權利或法律上利益將受損害者，得依
    職權命其獨立參加訴訟，行政訴訟法第四十二條第一項前段定有明文。次按人民
    依法向主管機關申請就具體事件為行政處分時，如該行政處分對申請人有利，即
    同時對第三人發生不利之法律效果；對申請人不利，即同時對第三人發生有利之
    法律效果者，則申請人與第三人就該公法上特定具體事件所獲致之有利或不利法
    律效果，乃基於同一行政處分而發生，該行政處分即屬具有第三人效力之行政處
    分。當事人如不服具有第三人效力之行政處分，提起撤銷訴訟時，則原告與第三
    人於訴訟上法律關係之利害雖然相反，但原告請求行政法院所為之實體判決，若
    非同時、直接、必然創設、證實、確認、變更或廢棄該第三人之權利，即無法有
    效作成。換言之，行政法院就關於第三人效力處分之訴訟標的審理結果，對原告
    與第三人實體上相關權利而言，必須合一裁判，不容有所分歧。於此情形，第三
    人之實體上權利或法律上利益，因他人提起撤銷訴訟之結果而併受裁判，乃當然
    有受損害之虞，行政法院自應尊重該第三人之訴訟程序權而命其參與本案訴訟程
    序，否則該第三人如未參與本案訴訟程序，而其實體上權利仍將於他人提起之本
    案訴訟程序中，發生創設、證實、確認、變更或廢棄之結果，顯然侵害憲法所保
    障該第三人之訴訟程序權，而有違公平審判及訴訟經濟之原則。再按當事人不服
    具有第三人效力之行政處分而提起撤銷訴訟者，既屬行政法院應命第三人參與訴
    訟程序之情形，此際行政法院依行政訴訟法第四十二條第一項規定之裁量權已限
    縮為零，對於第三人是否符合參加訴訟之要件，及有無參加訴訟之必要，並無進
    一步調查審究之餘地，故無適用同法第四十五條第二項規定，命當事人或第三人
    就訴訟參加為陳述之必要，合先敘明。
二、本件原告主張其於八十三年七月購買苗栗市○○○段上南勢坑小段第一四二三號
    土地，該土地內於民國三十五年至六十八年間有一小徑供眾人通行，六十年間該
    土地北側馬路擴寬後，在六十八年間，鄰地所有人丙○○擴建房舍，阻斷去路，
    公眾改走大馬路，該小徑已中斷通行，八十四年二月二十三日丙○○向被告申請
    指定建築線，未經原告同意，逕行將原告私有土地劃為既成道路，被告不查，核
    准指定建築線，並核發建築執照及使用執照，原告於九十二年五月二十三日向被
    告申請撤銷上開使用執照，被告未為答覆，因上開八十四年核發之指定建築線、
    建築執照、使用執照之三行政處分均已確定，無法申請撤銷，原告已於九十二年
    十二月二十九日向被告請求確認其無效，爰依法提起本件確認無效之訴訟。查本
    件被告機關提出答辯狀否認原告請求確認第三人丙○○之申請指定建築線及核發
    給之建造執照及使用執照為無效，此項否認，乃對原告不利，而同時對第三人丙
    ○○發生有利之效果，本院依本件原告訴訟上請求所為之實體判決，若非同時發
    生確認或變更參加人權益之結果，即無法有效作成，為維護參加人之程序參與權
    ，爰依行政訴訟法第四十二條第一項前段、第四十五條第一項，裁定如主文。
中　　華　　民　　國      九十三      年      五      月      十三      日
                 臺 中 高 等 行 政 法 院   第 四 庭
                                審 判 長 法  官　沈　應　南
                                         法  官　許　武　峰
                                         法  官　黃　淑　玲
右正本證明與原本無異。
本裁定不得抗告。
中　　華　　民　　國      九十三      年      五      月      十三      日
　　　　　　　　　　　　　　　　　　 法院書記官　許  巧  慧
